【裁判字號】    97,交易,83
【裁判日期】    971029
【裁判案由】    過失致死等
【裁判全文】
臺灣雲林地方法院刑事判決              97年度交易字第83號
公  訴  人  臺灣雲林地方法院檢察署檢察官
被      告  甲○○
選任辯護人  江銘栗律師
上列被告因過失致死等案件，經檢察官提起公訴（97年度偵字第
1735號），本院判決如下：
    主  文
甲○○因過失致人於死，處有期徒刑捌月。
    事  實
一、甲○○於民國97年02月24日下午，騎乘車牌號碼HC6-533 號
    重型機車，沿雲林縣斗六市○○路，由東往西方向行駛，於
    同日下午04時15分許，行經該崙南路崙南8 號電線桿前之無
    號誌交岔路口時，本應注意車前狀況，隨時採取必要之安全
    措施，及行車速度，應依速限標誌或標線之規定，無速限標
    誌或標線者，行車時速不得超過50公里，又行經無號誌之交
    岔路口應減速慢行，作隨時停車之準備，並應依減速慢行之
    標線指示行駛，而路面劃有「慢」字，係用以警告車輛駕駛
    人前面路況變遷，應減速慢行，且在劃有分向限制線之路段
    ，雙向禁止超車、跨越或迴轉，不得駛入來車車道，而依當
    時天候為晴天，日間有自然光線，路面乾燥、無缺陷、無障
    礙物，視距良好等客觀環境，並無不能注意之情形，詎甲○○行經該前方劃有「慢」字標線之無號誌交岔路口路段，竟
    疏未減速慢行，反以時速50幾公里之速度超速行駛，突遇乙○○駕駛車牌號碼3109-QQ 號自用小客車，沿右側崙南路由
    北往南方向（乙○○所行駛之崙南路與甲○○所行駛之崙南
    路垂直交岔），行經上開無號誌交岔路口，亦疏未注意右轉
    彎車，應暫停讓直行車先行，即貿然進入該無號誌交岔路口
    ，甲○○見狀為閃避乙○○所駕駛之自用小客車，乃向左側
    閃避，並於閃避後，跨越分向限制線，駛入對向車道，適詹
    進朝騎乘車牌號碼MJC-703 號重型機車，搭載其妻丙○○，
    沿崙南路由西往東方向行駛而來，突見甲○○之機車侵入其
    車道，乃閃避不及，甲○○所騎乘之上開機車車頭前方，遂
    在崙南路76號住宅前，與詹進朝所騎乘之上開機車左側車身
    （腳踏板處）發生碰撞，2 輛機車均人車倒地，致詹進朝受
    有頭部外傷併顱底骨折、硬腦膜下出血及蜘蛛膜下出血、顏
    面骨骨折、腦幹衰竭等傷害，經送醫急救仍不治身亡，丙○○亦受有頭部外傷、左小腿擦傷等傷害。甲○○於偵查犯罪
    機關尚未知悉其為肇事之人前，即於警員據報前往醫院處理
    時，向警員坦承為車禍肇事人而接受裁判。
二、案經詹進朝之妻丙○○及其女丁○○告訴，暨雲林縣警察局
    斗六分局報請臺灣雲林地方法院檢察署檢察官相驗後，檢察
    官自動簽分偵查起訴。
    理  由
壹、程序部分：
一、按除簡式審判程序、簡易程序及第376條第1款、第2 款所列
    之罪之案件外，第一審應行合議審判，刑事訴訟法第284 條
    之1定有明文。是刑事訴訟法第376條第1款所列最輕本刑為3
    年以下有期徒刑、拘役或專科罰金之罪之案件，得由法官一
    人獨任進行審判。查本件被告甲○○所犯過失致死等案件，
    係屬刑事訴訟法第376條第1款所列之罪之案件，依上開同法
    第284條之1前段規定，第一審毋庸行合議審判，先予敘明。
二、證據能力方面：
    按被告以外之人於審判外之陳述，雖不符前4 條之規定，而
    經當事人於審判程序同意作為證據，法院審酌該言詞陳述或
    書面陳述作成時之情況，認為適當者，亦得為證據；當事人
    、代理人或辯護人於法院調查證據時，知有第159條第1項不
    得為證據之情形，而未於言詞辯論終結前聲明異議者，視為
    有前項之同意，刑事訴訟法第159條之5定有明文。查本案判
    決所依據之全部書面陳述，被告及其辯護人於本院審判程序
    或表示同意作為證據，或於本院調查證據時，未於言詞辯論
    終結前聲明異議，本院審酌該等書面陳述資料之取得並無不
    當，且與本案待證事實具相當之關聯性，認屬適當，依上開
    刑事訴訟法之規定，自得作為證據。
貳、實體部分：
一、認定犯罪事實所憑之證據及理由：
  (一)上開犯罪事實，業經被告於本院審理時坦白承認，核與告訴
    人丙○○於警詢及檢察官偵訊時證述本件車禍發生之情節相
    符，並有雲林縣警察局斗六分局道路交通事故現場圖及調查
    報告表(一)、(二)各1 紙、車禍現場照片12張、國立臺灣大學醫
    學院附設醫院雲林分院診斷證明書2 份（含死者詹進朝及告
    訴人丙○○）、檢察官相驗之勘（相）驗筆錄1 份、臺灣雲
    林地方法院檢察署相驗屍體證明書及檢驗報告書各1 份、相
    驗屍體照片8 張、本院於97年06月19日及同年08月21日勘驗
    現場之刑事勘驗筆錄、現場草圖、勘驗照片25張、囑警補繪
    之道路交通事故現場圖等在卷可稽。
  (二)公訴人起訴固指本件車禍係被告騎乘機車違規駛入來車車道
    ，因而肇事，被告應負全部之過失責任云云。然被告及其辯
    護人於本院審理時辯稱：車禍當時是因為突然有人駕車從巷
    口竄出，欲右轉彎，被告為閃避該車，才會駛入對向車道等
    語。故本件應究明者，乃被告是否因為閃避巷口之轉彎車輛
    而駛入來車車道，致發生本件車禍？經查，被告於警詢中已
    供稱：因當時我車行向路旁有一自小客突然衝出，我因要閃
    避該車，才會駛入來車車道而發生事故等語（見警卷第7 頁
    ）；嗣於檢察官相驗時亦供述：我是為了閃巷口出來的車子
    ，而開到對向車道，就是照片上吉祐小館旁的那巷口，我近
    巷口時，它直接出來，看到該車約1、2臺摩托車的距離，它
    右轉出來，直接到我車道，要閃它，開到對向車道上方繼續
    行駛等語（見相驗卷宗第29頁），其於肇事後，尚不知有案
    外人乙○○之人時，即明確供述車禍當時是為了閃避巷口出
    來的車子，因而駛入對向車道，致發生本件車禍。而案外人
    乙○○於本件車禍發生時，確實沿崙南路由北向南行駛，至
    該交岔路口右轉而往西行駛，經過車禍現場，業據其於警詢
    及本院勘驗現場時坦承在卷，並於車禍發生後，旋即就近前
    往雲林縣警察局斗六分局溝壩派出所備案，並請警方就其所
    駕駛之車牌號碼3109-QQ 號自用小客車四周拍照存證，亦有
    其警詢筆錄在卷可參。乙○○雖於警詢及本院勘驗現場時陳
    稱：當時我駕駛3109-QQ 號自用小客車，沿崙南路北向南行
    駛至事故巷口，右轉到肇事地時與詹進朝所騎乘之MJC-703
    號普通重機車擦身而過（不同車道、未發生碰撞），後有聽
    到一聲撞擊聲後，我由車子外側照後鏡有看到兩部機車發生
    對撞云云。然本院於97年06月19日勘驗車禍現場，請乙○○
    指出其從照後鏡看到兩部機車發生對撞時，其所駕自用小客
    車之所在位置，並拍照存參（本院卷第45頁），而依該現場
    勘驗結果，本案兩部機車發生對撞之地點是在乙○○所駕駛
    自用小客車之左後側，屬於其自用小客車之死角位置，乙○○當時並無法自車輛外側之照後鏡看見該兩部機車相撞之情
    形，是乙○○上開陳述之真實性顯有疑義；又告訴人丙○○
    於97年02月29日檢察官相驗時已證稱：（車禍前有看到車子
    經過？）沒有印象，沒有車子等語（見相驗卷宗第28頁背面
    ），於本院勘驗現場時亦陳稱：當時都沒有看到車子，就是
    突然被被告的車子撞到等語（見本院卷第39頁），嗣於臺灣
    省嘉雲區車輛行車事故鑑定委員會鑑定時亦陳稱：（妳們機
    車與洪機車碰撞前，妳旁邊的對向車道內有無汽車經過？）
    二車撞及之前，我沒有感覺當時對向有車經過等語（見本院
    卷第88頁），可見車禍前並無車輛與告訴人丙○○所乘坐之
    機車擦身而過，此亦與乙○○所述當時有與詹進朝所騎乘機
    車擦身而過一情不符；復本件車禍之發生，依乙○○之陳述
    ，其所駕駛之自用小客車既未與肇事之兩部機車發生碰撞，
    而肇事之兩部機車又係在其所駕駛自用小客車之後方發生碰
    撞，且為不同車道，倘此為真，本件車禍顯與乙○○毫無關
    聯，但其卻於車禍發生後，旋即前往溝壩派出所備案，並請
    警就其所駕車輛四周拍照存證，此顯與常情不符，其為掩飾
    自己過失之情，欲蓋彌彰；復參酌本件被告為年輕學生，於
    車禍發生前，尚以時速50幾公里之速度超速行駛，精神狀況
    並無不佳，卻駛入對向車道，與死者詹進朝所騎乘之機車發
    生對撞，而依兩部機車撞擊之情形為被告所騎乘之機車車頭
    與死者詹進朝所騎乘之機車左側腳踏板處相撞擊，亦有警卷
    所附現場照片可佐，足見被告於車禍當時並未閃避死者詹進
    朝所騎乘之機車，顯然被告未注意到其車前狀況，此核與被
    告於本院審理時供述：當時就是閃避巷口出來的車子，閃過
    去時，沒有注意，車子就撞到了等語相符，是乙○○駕駛自
    用小客車自巷口出來，在上開無號誌交岔路口右轉彎，應已
    阻礙到被告之行車動線，被告之行車始會受到影響，而侵入
    對向車道，故被告辯稱其因為閃避巷口出來的車子，才會駛
    入對向車道等語，應可採信。至被告於檢察官相驗時雖供述
    車禍當時由巷口出來之車子係BMW大7系列的車子云云，惟BM
    W大7系列與案外人乙○○所駕駛之LEXUS450同屬較大型之自
    用小客車，且被告於車禍發生前只是瞬間閃避該車輛，旋即
    發生車禍，亦只看到該車輛之側面，顯然無法明確清楚看見
    該車輛之廠牌、車種，是尚難僅因被告供述該巷口出來之車
    種與案外人乙○○所駕車輛不同，即認被告所述不可採信。
    綜上，被告應係為閃避從巷口出來之乙○○所駕駛自用小客
    車，始於閃避後，致跨越分向限制線，而駛入對向車道，造
    成本件車禍之發生，可予認定。公訴人起訴事實認被告應負
    本件車禍之全部過失責任，顯然未審酌案外人乙○○之駕車
    行為於本件車禍之影響，有所疏漏。
  (三)按汽車行駛時，駕駛人應注意車前狀況，並隨時採取必要之
    安全措施；又行車速度，依速限標誌或標線之規定，無速限
    標誌或標線者，行車時速不得超過50公里，行經無號誌之交
    岔路口應減速慢行，作隨時停車之準備，並應依減速慢行之
    標線指示行駛；汽車在未劃設慢車道之雙向二車道行駛時，
    在劃有分向限制線之路段，不得駛入來車之車道內，道路交
    通安全規則第94條第3項、第93條第1項各款、第97條第1 項
    第2 款分別定有明文。又駕駛人駕駛汽車，應遵守道路交通
    標誌、標線、號誌之指示，道路交通安全規則第90條亦有明
    文。而路面「慢」字，用以警告車輛駕駛人前面路況變遷，
    應減速慢行；雙黃實線之分向限制線，用以劃分路面成雙向
    車道，禁止車輛跨越行駛，並不得迴轉，道路交通標誌標線
    號誌設置規則第163 條、第165條第1項亦分別定有明文。被
    告騎乘機車行經上開路面劃有「慢」字及分向限制線之路段
    與上開無號誌交岔路口，自應注意遵守上開道路交通安全規
    則，注意車前狀況並減速慢行，作隨時停車之準備，並不得
    跨越分向限制線而駛入來車之車道，而依警卷所附道路交通
    事故調查報告表(一)、(二)所載及現場照片顯示，車禍發生當時
    天候為晴天，日間有自然光線，路面乾燥、無缺陷、無障礙
    物，視距良好等客觀環境，並無不能注意之情形，然被告竟
    疏未注意減速慢行，反以時速50幾公里之速度超速行駛，突
    遇乙○○駕駛車牌號碼3109-QQ 號自用小客車，沿崙南路由
    北往南方向，亦行經上開無號誌交岔路口欲右轉彎，被告因
    而向左側閃避，致跨越分向限制線而駛入來車車道，以致造
    成本件車禍，被告之行為顯有過失甚明。又本件被告騎乘機
    車行經上開無號誌交岔路口時，其行進動線應已受到乙○○
    自巷口駛出右轉所阻礙，已如上述，從而，案外人乙○○於
    本件車禍應亦有駕駛車輛行經無號誌交岔路口，右轉彎車，
    未暫停讓直行車先行之過失情形，此與臺灣省嘉雲區車輛行
    車事故鑑定委員會鑑定結果認：若陳車（指乙○○）有阻礙
    洪機車（指被告）行進動線，則雖二車未發生擦撞，惟此乃
    洪機車閃避之結果，因此即使洪機車未與陳車接觸，陳車已
    阻礙洪機車行進動線，亦須負擔「行經無號誌交岔路口，右
    轉彎車，未暫停讓直行車」過失之責，同此認定，亦有該會
    97年09月30日嘉雲鑑970554字第0975803063號函在卷可參（
    見本院卷第88頁至第89頁）。而案外人乙○○於本件車禍雖
    亦屬有過失，但並不能因此即免除被告之過失責任。
  (四)又被害人詹進朝因本件車禍受有頭部外傷併顱底骨折、硬腦
    膜下出血及蜘蛛膜下出血、顏面骨骨折、腦幹衰竭等傷害，
    經送醫急救仍不治身亡，告訴人丙○○亦受有頭部外傷、左
    小腿擦傷等傷害，是被告之過失行為與詹進朝之死亡及告訴
    人丙○○之受傷結果間，顯然具有相當之因果關係。
  (五)綜上各情，被告之自白核與上開積極證據相吻合，應屬信實
    可採。本件事證已臻明確，被告之過失致人於死及過失傷害
    犯行均堪予認定，自應依法予以論罪科刑。
二、論罪科刑之理由：
  (一)核被告所為，係犯刑法第276條第1項之過失致人於死罪及同
    法第284條第1項前段之過失傷害罪。檢察官起訴書雖僅指被
    告係犯刑法第276條第1項之過失致死罪嫌，然起訴事實已敘
    明告訴人丙○○亦受有傷害之事實，而告訴人丙○○於警詢
    中亦已表示欲對被告提出過失傷害之告訴，是該過失傷害部
    分應認已經起訴，公訴檢察官亦已當庭補充敘明被告另涉犯
    刑法第284條第1項前段之過失傷害罪，本院自應併予審理。
  (二)被告以一過失行為觸犯上開過失致人於死罪及過失傷害罪二
    罪名，為想像競合犯，應依刑法第55條規定，從較重之過失
    致人於死罪處斷。
  (三)被告於本件車禍發生後，在偵查犯罪機關尚未知悉其為肇事
    之人前，即於警員據報前往醫院處理時，向警員坦承為車禍
    肇事人而接受裁判，雲林縣警察局斗六分局道路交通事故肇
    事人自首情形紀錄表在卷可憑，足見被告係於未發覺犯罪前
    自首，而接受裁判，爰依刑法第62條前段規定，減輕其刑。
  (四)審酌被告並無犯罪前科，素行尚良好，於平日上課均需經過
    肇事路段，對於該路段之路況應屬清楚，其於本件車禍發生
    時，因欲前往7-11便利商店寄送物品，而騎乘機車行經該肇
    事路段之無號誌交岔路口，倘被告能遵守道路交通安全規則
    ，注意減速慢行，作隨時停車之準備，應可避免本件車禍之
    發生，又案外人乙○○於本件車禍之發生，雖亦有過失責任
    ，但被告之過失程度不低，且造成被害人詹進朝死亡及告訴
    人丙○○之受傷，所生損害嚴重，並念被告年紀尚輕，肇事
    當時為學生，目前亦仍在就學，有其提出之在學證明書在卷
    可參，於肇事後向承辦警員自首，且犯後自始迄本院審理時
    均坦承犯行，態度尚良好，惟因經濟能力不佳，致未能與告
    訴人及死者詹進朝家屬達成民事和解等一切情狀，量處如主
    文所示之刑，以示懲儆。至於被告之辯護人雖為被告求請判
    處得易科罰金之刑度，然本院審酌被告於本件車禍之發生，
    主要起因在於被告未能注意減速慢行，反超速行駛所致，其
    過失程度不低，而案外人乙○○之過失行為僅係偶發狀況，
    且被告未與告訴人及死者詹進朝家屬達成民事和解，實不宜
    給予得易科罰金之刑度，應予敘明。
  (五)案外人乙○○於本件車禍之發生亦涉有過失致人於死之罪嫌
    ，此部分應由檢察官另行依法偵辦，附予敘明。
、適用之法律：
一、刑事訴訟法第284條之1前段、第299條第1項前段。
二、刑法第55條、第276條第1項、第284條第1項前段、第62條前
    段。
三、刑法施行法第1條之1。
本案經檢察官江柏青到庭執行職務。
中    華    民    國    97    年    10    月    29    日
                  刑事第六庭  法  官  廖國勝
以上正本證明與原本無異。
如不服本判決，應於判決送達後10日內，向本院提出上訴狀。（
須附繕本）
                              書記官  李松坤
中    華    民    國    97    年    10    月    29    日
【附錄本案論罪科刑法條全文】
刑法第276條：
因過失致人於死者，處二年以下有期徒刑、拘役或二千元以下罰
金。
從事業務之人，因業務上之過失犯前項之罪者，處五年以下有期
徒刑或拘役，得併科三千元以下罰金。
刑法第284條：
因過失傷害人者，處六月以下有期徒刑、拘役或五百元以下罰金
，致重傷者，處一年以下有期徒刑、拘役或五百元以下罰金。
從事業務之人，因業務上之過失傷害人者，處一年以下有期徒刑
、拘役或一千元以下罰金，致重傷者，處三年以下有期徒刑、拘
役或二千元以下罰金。


司法院資訊處製作；財團法人民間司法改革基金會備份。
